臺灣嘉義地方法院民事判決
111年度嘉簡字第713號
原      告
即反訴被告  吳岳軒  
被      告
即反訴原告  吳承諺  


上列當事人間請求侵權行為損害賠償(交通)事件，本院於民國11
1年11月1日言詞辯論終結，判決如下： 
    主  文
壹、本訴部分：
一、被告應給付原告新臺幣110,322元。
二、原告其餘之訴駁回。
三、訴訟費用由被告負擔44％，餘由原告負擔。但被告如以新臺
    幣110,322元為原告預供擔保後，得免為假執行。
四、本判決原告勝訴部分得假執行。
貳、反訴部分：　　　
一、反訴原告之訴駁回。
二、反訴訴訟費用由反訴原告負擔。　　
    事實及理由
壹、按被告於言詞辯論終結前，得在本訴繫屬之法院，對於原告
    及就訴訟標的必須合一確定之人提起反訴；反訴之標的，如
    專屬他法院管轄，或與本訴之標的及其防禦方法不相牽連者
    ，不得提起，民事訴訟法第259條及第260條第1項分別定有
    明文。又所謂「相牽連」者，係指反訴之標的與本訴之標的
    間，或反訴之標的與防禦方法間，在法律上或事實上關係密
    切，審判資料有共通性或牽連性者而言（最高法院104年度
    台上字第180號判決意旨參照）。經查，本件原告主張其與
    被告分別為TDJ-7272號營業用自小客車（下稱A車）及車牌
    號碼0000-00號自用小客車（下稱B車）之駕駛人，因被告駕
    駛車輛之過失，致生本件事故，原告因此受有A車車損及其
    他財產上損害，依民法第184條第1項前段、第2項、第191條
    之2等規定請求被告負損害賠償責任，被告則以原告就本件
    事故之發生亦有過失，提起反訴，請求原告賠償其身體、財
    產及非財產上之損害，因本、反訴在原因事實及法律關係上
    ，訴訟資料確有共通性及牽連性，被告即反訴原告提起反訴
    ，與法並無不合，應予准許。
貳、本訴部分：
一、原告主張：被告於民國110年4月24日上午11時58分許，駕駛
    車牌號碼0000-00號自用小客車（即B車），沿嘉義市西區林
    森西路由東往西方向行駛，行經該路段與文化路之交岔路口
    時，未依交通號誌指示行駛，貿然闖紅燈直行通過該交岔路
    口，適原告駕車牌號碼000-0000號營業用自小客車（即A車
    ），沿嘉義市西區林森西路由西往東方向行駛，行經該交岔
    路口欲左轉時，遭被告所駕駛之車輛撞擊，造成原告A車前
    車頭受損（下稱本件事故）。依交通部公路總局嘉義區監理
    所嘉雲區車輛行車事故鑑定會之車鑑會編號0000000案鑑定
    意見書（下稱鑑定意見書），被告行經行車管制號誌交岔路
    口，未依號誌指示行駛，對於本件事故之發生具有過失。原
    告因本件事故受有下列損害：(1)A車修理費用部分：A車修
    復費用新臺幣（下同）50,508元；(2)工作損失部分：A車係
    計程車，原告係計程車司機，每日工資1,500元，A車受損送
    修期間無法工作共34日，計有工作損失51,000元。(3)A車交
    易價值減損部分：A車於109年7月出廠，110年4月因本件事
    故而毀損，未滿1年，請求車輛價值減損150,000元。以上共
    計251,508元。爰依民法第184條第1項前段、第2項、第191
    條之2之規定，提起本件訴訟。並聲明：被告應給付原告251
    ,508元。
二、被告則以：
　㈠本件原告雖提出鑑定意見書主張本案被告駕駛B車，行經行車
    管制號誌交岔路口，未依號誌指示行駛為肇事原因，被告應
    負損害賠償責任云云。惟本案是原告先向交通部公路總局嘉
    義區監理所申請行車事故肇責鑑定，經該所於110年8月6日
    回函「…本案涉及號誌問題…依卷附跡證無法判明…」等語，
    認定本案無法判斷肇事因素。其後，交通部公路總局嘉義區
    監理所雖依嘉義地方檢察署囑託出具之鑑定意見書雖認為被
    告為肇事原因，然經嘉義地方檢察署囑託向交通部公路總局
    覆議後，該局函覆：「…本案乙○○（即原告）車肇事前於黃
    燈抑或紅燈通過停止線不明，且雙方各執一詞，又監視器未
    拍攝完整號誌時相變換情形，故案情尚難釐清，本局覆議會
    未便據以鑑定覆議」等語，認本案無法釐清肇事責任。況且
    ，該鑑定意見書以推算燈號方式認定肇事經過，然本案卷附
    資料並無直接拍攝被告通過停止線時號誌時相變換情形之影
    像，業據車鑑會認定無法判定肇事責任如前，則系爭鑑定意
    見書以推算方式認定被告通過停止線時燈號是否與事實相符
    ，容有疑義，其鑑定意見並不可採。縱使兩造間肇事因素無
    法判定，依民法第191條之2規定，兩造就本案事故發生均有
    賠償責任。本案既無法判定被告有未依號誌指示行駛，縱認
    被告有違反道路交通安全規則第94條第3項未注意車前狀況
    之過失，然原告亦有違反道路交通安全規則第102條第1項未
    禮讓直行車之過失，衡酌兩造分別違反道路交通安全規則及
    注意義務，及本件事故發生可歸責程度，被告未注意車前狀
    況並為適當措施之行為，實屬本件事故之肇事次因，故被告
    就本件事故發生之損害，應負40％之賠償責任，始屬適當。
　㈡原告主張A車維修費用未計算折舊，顯有過高之情形。又原告所提嘉義縣計程車客運商業同業公會協和計程車行之工作所得證明書，雖敘明其每日薪資1,500元，惟原告未能提出其他薪資轉帳或撥付資料以實其說，被告否認之。原告未舉證證明所駕駛之A車因本次事故確有造成價值減損之情形，卻主張該車之價值減損15萬元，要無足採
　㈢綜上所述，原告提起本件訴訟，並無理由等語，資為抗辯。
    並答辯聲明：原告之訴駁回。
三、本院之判斷：
　㈠原告主張於前開時、地，被告駕駛B車與原告駕駛之A車發生
    碰撞，導致A車受損之事實，業據其提出道路交通事故當事
    人登記聯、嘉雲區車鑑會編號0000000案鑑定意見書、臺灣
    嘉義地方檢察署檢察官111年度偵字第3523號不起訴處分書
    、電子發票證明、南都汽車股份有限公司民雄服務廠之估價
    單暨服務明細表、A車受損照片、A車行車執照為證（見本院
    卷第11至45頁），並有本院依職權調取嘉義市政府警察局11
    1年7月18日嘉市警交字第1111906689號函附本件道路交通事
    故資料，內含道路交通事故現場圖、調查報告表㈠㈡、談話紀
    錄表、初步分析研判表、當事人登記聯單、現場照片、監視
    器影像畫面光碟在卷可稽（見本院卷第63至94頁），且為被
    告所不爭執，此部分事實，堪信為真實。
　㈡按因故意或過失，不法侵害他人之權利者，負損害賠償責任
    ；汽車、機車或其他非依軌道行駛之動力車輛，在使用中加
    損害於他人者，駕駛人應賠償因此所生之損害，但於防止損
    害之發生，已盡相當之注意者，不在此限。民法第184條第1
    項前段、第191條之2分別定有明文。按駕駛人駕駛汽車，應
    遵守道路交通標誌、標線、號誌之指示。汽車行駛至交岔路
    口，其行進、轉彎，應依下列規定：一、應遵守燈光號誌或
    交通指揮人員之指揮，遇有交通指揮人員指揮與燈光號誌並
    用時，以交通指揮人員之指揮為準。道路交通安全規則第90
    條第1項前段、第102條第1項第1款分別定有明文。次按車輛
    面對圓形紅燈表示禁止通行，不得超越停止線或進入路口，
    道路交通標誌標線號誌設置規則第206條第5款第1目亦有明
    文。被告駕駛B車行駛於道路，自應遵守前開道路交通安全
    規則。依卷附道路交通事故調查報告表㈠、現場照片所示，
    本件事故發生時，天候晴、日間自然光線、柏油路面乾燥無
    缺陷、無障礙物，視距良好，當無不能注意之情事。本件肇
    事路口為嘉義市林森東路與文化路之交岔路口，天候、路況
    均良好，號誌亦正常運作。依兩造道路交通事故談話紀錄表
    所載，原告於警詢時稱：「我駕駛計程車沿林森西路左轉專
    用車道西向當左轉文化路往北方向，一台汽車沿林森西路中
    間車道東向西直行，至事故地點，我剛開始在左轉專用車道
    等，等綠燈左轉箭頭亮起後，我剛起步時，對方就衝過來，
    就發生碰撞」等語；被告於警詢時稱：「我駕駛汽車沿林森
    西路中間車道東向西直行，一台計程車沿林森西路左轉專用
    道左轉文化路往北方向，至事故地點，當時我過路口時燈號
    轉黃燈，我慢慢往前，對方就左轉過來，就發生碰撞。」等
    語。兩造對於各自行向燈號認定不一致，是本件涉及號誌爭
    議。再經本院勘驗卷附現場監視器畫面錄影光碟，勘驗結果
    如下：
　⒈檔名「00000000000000.MOV」（播放時間34秒）：是檔名「0
    0000000000000.mp4」之翻拍晝面影像。
　⒉檔名「00000000000000.MOV」（播放時間36秒）：監視器畫
    面是從文化路上由北往南方向拍攝。
　①影片檔案時間00:00:00-00:00:16：A車已於林森西路由西往
    東方向内側車道及文化路交岔路口前停等左轉燈待轉，林森
    西路其餘直行汽機車輛繼續往來行駛。
　②影片檔案時間00:00:16，A車起步左轉彎往北向文化路行駛，
    A車後之待轉車輛起步左轉行駛。影片檔案時間00:00:1 8，
    A車對向停等待轉之暗紅色車輛起步左轉彎往南進入文化路
    ，此時林森西路已無任何直行車輛行駛。
　③影片檔案時間00:00:20，A車發生碰撞而停下。
　⒊檔名「00000000000000.mp4」（播放時間1分30秒）：監視 
    器角度是從文化路由南往北方向拍攝。
　①影片檔案時間00:01:00 (畫面左上角時間11:56:20）A車沿林
    森西路由西往東方向内側車道行駛至文化路口前停等左轉燈
    待轉，林森西路其餘直行車輛繼續往來行駛。
  ②影片檔案時間00:01:03 (畫面左上角時間11:57:03），A車起
    步左轉彎往北向文化路行駛，A車後之待轉車輛起步左轉行
    駛，A車對向停等待轉之暗紅色車輛起步左轉彎往南進入文
    化路。
  ③影片檔案時間00:01:04 (畫面左上角時間11:57:08），A車與
    沿林森東路由西往東方向直行之B車發生碰撞。（本院卷第1
    56至157頁），有本院勘驗筆錄在卷可稽。
　㈢依上開監視器錄影畫面可知，原告於本件事故發生前係於交
    岔路口停等左轉燈預備左轉彎之狀態，被告則是林森東路由
    東往西方向行駛尚未通過該路口之直行車輛，而在本件事故
    發生前，原告及對向停等欲左轉之車輛均已起步開始左轉，
    足證當時被告行向之燈光號誌應轉為紅燈，而斯時被告駕駛
    B車尚未直行至該路口前停止線，之後原告駕駛A車左轉起步
    後，被告駕駛之B車甫直行行駛過路口，A、B兩車始在該路
    口中間發生碰撞肇致本件事故，則被告駕駛B車行駛至交岔
    路口，其行向之燈光號誌既已轉為紅燈，被告即應遵守紅燈
    號誌緩慢減速停止，竟貿然直行闖越該交岔路口，致與當時
    在路口停等，於左轉燈亮起時已起步左轉之原告A車在交岔
    路口中間發生碰撞，肇致本件交通事故，顯然違反上開注意
    義務。被告未遵守交通號誌行駛之過失，為肇事原因，已堪
    認定。而被告闖紅燈之違規行為，並非在路口已起步左轉之
    原告所得預見並即時反應，故難認原告有何未注意車前狀況
    之過失。本件事故前經交通部公路總局嘉義區監理所車輛行
    車事故鑑定委員會鑑定，鑑定結果：「一、乙○○駕駛自用小
    客車，行經行車管制號誌交岔路口，未依號誌指示（闖紅燈
    ）行駛，為肇事原因。二、甲○○駕駛靠行車，無肇事因素。
    」，有該所嘉雲區車鑑會編號0000000號鑑定見書附卷可稽
    （見本院卷第13至16頁），核與本院前開認定相符。則被告
    就本件事故之發生顯有過失。
　㈣被告雖辯稱依先前嘉雲區監理所110年8月6日函文及交通部公
    路總局之覆議結論均認定本案路口監視器未拍攝號誌變換情
    形，無法鑑定肇事責任云云，但嘉雲區監理所車輛行車事故
    鑑定會事後已受理本件事故鑑定並於110年12月29日製作前
    述鑑定意見書，業已就肇事責任完成實質審查及鑑定，至覆
    議結論僅認涉及號誌問題未便覆議，並非被告所述責任不明
    ，此經本院當庭勘驗卷附監視器錄影光碟檔案，已調查及認
    定本件肇事責任。被告以此抗辯無肇事責任，自非可採。被
    告雖又辯稱原告駕駛A車亦有轉彎車未禮讓直行車先行之過
    失云云，惟，原告既於燈號轉為綠燈時始行起步左轉，並無
    車速過快情事，且有優先通行權，被告辯稱原告就本件事故
    發生亦有過失，難認有據。綜上，被告就本件事故有未依號
    誌指示行駛即闖紅燈之過失，並應負全部肇事責任。又被告
    之過失行為與原告A車所受之損害間，具有相當因果關係，
    被告自應負侵權行為之損害賠償責任。
　㈤茲就原告請求被告賠償之各項金額，應否准許，分述如下：
　⒈A車修復費用部分：
　　按不法毀損他人之物者，被害人得請求賠償其物因毀損所減
    少之價額；負損害賠償責任者，除法律另有規定或契約另有
    訂定外，應回復他方損害發生前之原狀；損害賠償，除法律
    另有規定或契約另有訂定外，應以填補債權人所受損害及所
    失利益為限，民法第196條、第213條第1項、第216條第1項
    分別定有明文。而所謂請求賠償物被毀損所減少之價額，得
    以修復費用為估定標準，但以必要者為限，例如修理材料以
    新品換舊品，應予折舊（最高法院77年度第9次民事庭會議
    決議參照）。依行政院所頒固定資產耐用年數表及固定資產
    折舊率表，【運輸業用客車、貨車】之耐用年數為4年，依
    平均法計算其折舊結果（即以固定資產成本減除殘價後之餘
    額，按固定資產耐用年數表規定之耐用年數平均分攤，計算
    折舊額），每年折舊率為4分之1，並參酌營利事業所得稅查
    核準則第95條第6項規定「固定資產提列折舊採用定率遞減
    法者，以1年為計算單位，其使用期間未滿1年者，按實際使
    用之月數相當於全年之比例計算之，不滿1月者，以1月計」
    ，查原告所有A車，係作為計程車使用，屬運輸業用客車，
    出廠時間為109年7月，迄本件事故發生時即110年4月24日，
    使用約10月，則零件扣除折舊後之修復費用估定為27,177元
    【計算方式：1.殘價＝取得成本÷( 耐用年數＋1)即32,613÷(4
    +1)≒6,523（小數點以下四捨五入）；2.折舊額 ＝(取得成本
    －殘價)×1/（耐用年數）×（使用年數）即(32,613－6,523) ×
    1/4×（0+10/12）≒5,436（小數點以下四捨五入）；3.扣除
    折舊後價值＝（新品取得成本－折舊額）即32,613－5,436＝27,
    177】，連同無折舊問題之工資費用17,895元，合計A車之回
    復原狀必要費用應為45,072元（計算式：27,177元＋17,895
    元＝45,072元）。
　⒉工作損失部分：
　　原告另主張A車進廠維修34日，每日工資1,500元，合計工作
    損失為51,000元，請求被告給付此部分之所失利益等語。查
    系爭車輛為營業用計程車，故原告主張修車期間其受有工作
    損失，合於常情，應可採信。原告主張系爭車輛送修期間共
    34日，提出南都汽車股份有限公司民雄服務廠之估價單為證
    （見本院卷第23至31頁），經本院函詢南都汽車股份有限公
    司服務部修復A車所需時間，經函覆略以：查詢本公司車輛
    維修紀錄系統資料，鈑金維修所需工時6.4小時，烤漆作業
    所需工時15.2小時，烤漆後等待漆面乾燥工時6.0小時，合
    計工時27.6小時，以維修技術員每日工時8小時，須3.5日（
    見本院卷第183頁），故可認A車修復完成之合理期間應為3.
    5日。原告主張工作損失每日淨利1,500元部分，提出嘉義縣
    計程車客運商業同業公會協和計程車行出具之工作所得證明
    書為證（見本院卷第43頁），尚屬合理，應堪採信。故本院
    認為以每日1,500元，A車共修復3.5日，作為原告因本件事
    故所受工作損失計算之依據為適當，依此計算，原告所受工
    作損失為5,250元（計算式：1,500元×3.5日＝5,250元），逾
    此部分之請求，即屬無據，不應准許。
　⒊A車交易價值減損部分：
　　原告主張A車因本件事故，受有價值減損150,000元之損害云
    云。按損害賠償之目的在於填補所生之損害，其應回復者，
    係應有之狀態，自應將損害事故發生後之變動狀況考慮在內
    。故於物被毀損時，被害人除得請求賠償修復費用外，就其
    物因毀損所減少之價值，於超過修復費用之差額範圍內，仍
    得請求賠償（最高法院92年度台上字第2746號判決意旨參照
    ）。經本院函詢台灣區汽車修理工業同業公會鑑定，鑑定結
    果：A車於110年4月份未發生事故前在正常車況下之價值約
    為58萬元，於發生事故修復後之價值約為52萬元，減損價值
    約為6萬元，此有該公會111年9月29日台區汽工（宗）字第1
    11471號回函在卷可憑（見本院卷第189頁），是原告請求被
    告賠償A車因本件事故交易價值減損60,000元，即屬有據，
    逾此範圍之請求，即屬無據，不應准許。。　
四、綜上所述，原告依侵權行為損害賠償之法律關係，請求被告
    給付110,322元（計算式：45,072元＋5,250元＋60,000元＝110
    ,322元）為有理由，應予准許。逾此範圍之請求，則無理由
    ，應予駁回。
五、本件原告勝訴部分係就民事訴訟法第427條訴訟適用簡易程
    序所為被告敗訴之判決，依同法第389條第1項第3款規定職
    權宣告假執行。並依職權宣告被告供擔保，得免為假執行。
六、本件訴訟費用之依據：民事訴訟法第79條。　　　
參、反訴部分：　　　　
一、反訴原告主張：查本案鑑定意見書並不可採，反訴被告就系
    爭車禍之發生亦有過失，已如前述，是反訴被告亦應負侵權
    行為損害賠償責任。反訴原告所受損害共計315,920元，項
    目如下：⑴醫療費用990元：反訴原告於事故發生後，於當日
    至長安醫院掛急診，診斷出有腦震盪、頸部挫傷及胸痛之症
    狀（下稱系爭傷害），並支出醫藥費990元。⑵車輛損失214,
    930元：反訴原告駕駛之B車係訴外人謝淑珍所有，因本件事
    故車禍撞損修理費用估價為214,930元。而訴外人謝淑珍已
    簽署車輛損害賠償債權請求權讓與同意書，將車損債權讓與
    反訴原告。⑶精神慰撫金100,000元：反訴原告因本次事故受
    有腦震盪、頸部挫傷及胸痛等傷害，日常生活大受影響，造
    成精神上極大痛苦，請求反訴被告賠償精神慰撫金100,000
    元。爰按民法第184條第1項前段、第191條之2前段及第195
    條第1項前段之規定，提起本件反訴。並聲明：⒈反訴被告應
    給付反訴原告315,920元，及自民事答辯暨反訴起訴狀繕本
    送達翌日起至清償日止，按年息5％計算之利息。⒉請依職權
    宣告假執行。
二、反訴被告則以：反訴被告就本件事故並無過失責任，反訴原
    告提起本件反訴，並無理由等語答辯，並聲明：反訴原告之
    訴駁回。
三、本院之判斷：
  ㈠按因故意或過失，不法侵害他人之權利者，負損害賠償責任
    ，民法第184條第1項前段定有明文。次按當事人主張有利於
    己之事實者，就其事實有舉證之責任，民事訴訟法第277條
    前段亦有明定。申言之，侵權行為所發生之損害賠償請求權
    ，應具備加害行為、侵害權利、行為不法、致生損害、相當
    因果關係、行為人具責任能力及行為人有故意或過失等成立
    要件，若任一要件有所欠缺，即無侵權行為責任之可言，且
    原告應就上開要件負舉證責任。
　㈡反訴原告固主張反訴被告因轉彎車未禮讓直行車先行之過失
    不慎撞及B車，致B車系爭車輛受損，反訴原告亦受有系爭傷
    害，反訴被告應負損害賠償責任，然為反訴被告所否認，依
    上開說明，自應由反訴原告就上開事實負舉證責任。然本件
    事故車發生，係因反訴原告未依號誌指示行駛即闖紅燈，反
    訴原告為肇事原因，反訴被告駕駛A車，無肇事因素，已同
    前所述，尚難認反訴被告有何過失，反訴原告請求反訴被告
    負侵權行為損害賠償責任，自屬無據。
四、綜上所述，反訴原告依民法第184條第1項、第191條之2前段
    及第195條第1項前段等規定，請求如訴之聲明所示，為無理
    由，應予駁回。反訴原告之訴既經駁回，其假執行之聲請即
    失所附麗，應併予駁回之。
五、本件事證已臻明確，兩造其餘攻擊或防禦方法經審酌後，認
    均與判決結果不生影響，爰不逐一論述，附此敘明。
六、反訴訴訟費用負擔之依據：民事訴訟法第78條。
中　　華　　民　　國　　111 　年　　11　　月　　15　　日
                  臺灣嘉義地方法院嘉義簡易庭
                                  法　官　羅紫庭
以上正本係照原本作成。
如對本判決上訴，須於判決送達後20日內向本庭（嘉義市文化路
308之1號）提出上訴狀（均須按他造當事人之人數附繕本）。如
委任律師提起上訴者，應一併繳納上訴審裁判費。
中　　華　　民　　國　　111 　年　　11　　月　　15　　日
                                  書記官  江柏翰